臺灣澎湖地方法院刑事判決　　　　　　　　　　　　　九十三年度簡上字第三二號
　　上　訴　人 　甲○○　男　.
　　即　被　告
右列上訴人即被告因公共危險案件，不服本院馬公簡易庭九十三年度馬簡字第一三五
號第一審判決（聲請簡易判決處刑書案號：九十三年度偵字第二八九號），提起上訴
，本院合議庭為第二審判決如左：
    主    文
上訴駁回。
甲○○緩刑貳年。
    事    實
一、甲○○自民國九十二年三月一日起，向乙○○承租門牌號碼為澎湖縣馬公市○○
    路五十九之二號六樓之房屋居住。其本應隨時注意住處內電線線路及電器之使用
    狀況，並定期維修保養，以免電線因老舊、破損致受熱過久，而引起短路燃燒，
    且依當時狀況並非不能注意，竟疏未注意，於九十三年三月十九日晚上十時許，
    任令該處臥室北側矮櫃上老舊之二孔插座，其中一孔插有吹風機插頭，另一孔插
    有轉接三孔插頭，其上另插有電視機、放影機插頭之情形下外出。嗣九十三年三
    月二十日零時一分許，該處電線終因受熱短路，起火燃燒，燒燬如附表所示之物
    ，造成濃煙四起，致生公共危險。幸經由消防局即時將火勢撲滅，始未延燒他處
    。
二、案經澎湖縣警察局馬公分局移送臺灣澎湖地方法院檢察署檢察官聲請簡易判決處
    刑。
    理      由
一、被告甲○○矢口否認有何公共危險犯行，辯稱：當時電視機、放影機在待機狀態
    ，電流並不強，一般人使用電視機、放影機等電器後，皆未將插頭拔起，其使用
    電線、電器之方式，與一般人相同，伊就發生火災一事並無過失，該房屋的電線
    線路本來就有問題，火災是當時施工工人的責任云云。經查：
（一）被告自九十二年三月一日起，承租上開處所居住，又其於九十三年三月十九日
      晚上十時許出門時，該處臥室北側矮櫃上老舊之二孔插座，其中一孔插有吹風
      機插頭，另一孔插有轉接三孔插頭，其上另插有電視機、放影機插頭，嗣九十
      三年三月二十日零時一分許，該處電線終因受熱短路，起火燃燒，燒燬如附表
      所示之物之事實，為被告所不爭執，核與現場目擊證人康成、鄭敏瑛、黃同成
      所述情節相符，並有澎湖縣消防局火災調查報告書、內政部消防署火災證物鑑
      定報告書、現場平面圖、現場照片附卷可稽。上開事實，堪以認定。
（二）被告固辯稱：伊使用電線、電器之方式與一般人相同，伊就發生火災一事並無
      過失云云。查被告在本院準備程序時坦承：伊承租該房屋後，就發現內部電路
      有問題，伊於九十二年三月曾找屋主修繕一次，此後並未再處理電路的問題等
      語（本院卷第三十頁），可見被告在承租該房屋時，即明知該處電線線路狀況
      不良，自應定期維修保養，尤應特別避免轉接多孔插頭，或長時間將插頭置於
      插座上等危險使用方式，以免電線短路。然被告自陳除剛承租時曾找房東修理
      電路外，未再處理等語，顯然其並未盡定期維護之義務，有所疏失。又電視機
      、放影機等電器用品即使在待機狀態，仍有耗電，而二孔插座在設計上，僅得
      同時供應兩種電器之電源，如另插入多孔插頭，供多種電器使用，電力極易超
      載，進而引起電線短路、起火燃燒，此為一般人知悉之事實，被告明知該住處
      電路不良，竟仍在臥室北側矮櫃上二孔插座，分別插有吹風機插頭，又插有轉
      接三孔插頭，其上另插有電視機、放影機插頭之情形下外出，其使用電器、電
      線之方式，亦有過失。另依澎湖縣消防局研判結果：「該住戶北面矮櫃靠西處
      為起火點，矮櫃上電視、放影機附近電源有短路熔痕，地板東側化妝台電源線
      有短路熔痕，矮櫃上電源插座燒燬，矮櫃上插頭、電源線路有短路熔痕，研判
      起火原因以使用電源線不當、致使電源線路接觸不良，造成線路發熱短路起火
      燃燒之可能性最大」，亦有該局火災調查報告書可稽，足證本件火災係因被告
      平日疏於保養維修電線線路，復疏於注意以安全之方式使用電線、電器，導致
      電線短路起火燃燒所致。被告上開並無過失之辯解，顯為事後卸責之詞，不足
      採信。
（三）至於民法第四百三十四條規定：「租賃物因承租人之重大過失致失火毀損、滅
      失者，承租人對於出租人負損害賠償責任。」，此係因立法者審酌出租人在社
      會上較具經濟能力，承租人在經濟上多為弱勢，為調節雙方權利義務關係，始
      規定承租人在有重大過失，致租賃物失火毀損、滅失時，方負民事上損害賠償
      責任。但刑法上公共危險罪章，旨在保障一般社會公共安全，過失責任之認定
      標準與民法有所不同，附此說明。
（四）綜上所述，被告確有失火燒燬如附表所示之物之犯行。本案事證明確，被告犯
      行堪以認定。
二、按刑法第一百七十五條第三項失火罪，係以致生公共危險即具體危險為犯罪構成
    要件之一，所謂公共危險，衹須有發生實害之蓋然性為已足，有最高法院八十八
    年度台上字第三二八一號判決意旨參照。查被告上開住處係位於澎湖縣馬公市北
    辰市場附近，屬人口密集區，且該棟為鋼筋水泥七樓公寓建築，該處失火後，大
    樓五十九號之二六樓住戶亦有燃燒跡象，有澎湖縣消防局火災調查報告書可稽，
    足認火勢已經向下延燒，且有對外漫延之勢，造成鄰舍受火波及之可能，已致生
    公共危險。核被告甲○○所為，係犯刑法第一百七十五條第三項之失火罪。原審
    同為此認定，並援引刑事訴訟法第四百四十九條第一項前段、刑法第一百七十五
    條第三項、第四十一條第一項前段、罰金罰鍰提高標準條例第一條前段、第二條
    ，判處被告拘役四十日，如易科罰金以三百元折算一日，其認事用法洵無違誤，
    量刑亦屬妥適，被告否認犯罪，並以原審量刑過重為由，提起本件上訴，為無理
    由，其上訴應予駁回。
三、又查被告未曾受有期徒刑以上刑之宣告，有臺灣高等法院被告全國前案紀錄表在
    卷可稽，其因一時失慮，偶罹刑典，經此起訴審判，論罪科刑之教訓，當能心生
    警惕，信無再犯之虞，本院認所宣告之刑以暫不執行為適當，併諭知緩刑二年，
    以啟自新。
據上論斷，應依刑事訴訟法第四百五十五條之一第一項、第三項、第三百六十八條，
刑法第七十四條第一款，判決如主文。
本案經檢察官薛雯文到庭執行職務。
中      華      民      國     九十三      年     十一    月  二十四    日
                            臺 灣 澎 湖 地 方 法 院 刑 事 庭
                                  審判長法  官  管   安   露
                                        法  官  陳   介   安
                                        法  官  李   宛   玲
右正本證明與原本無異。
本判決不得上訴。
中      華      民      國     九十三      年     十一    月  二十五    日
                                        書記官  莊   茹   茵
